【裁判字號】    96,交聲,1385
【裁判日期】    970108
【裁判案由】    交管條例聲異
【裁判全文】
臺灣板橋地方法院交通事件裁定        96年度交聲字第1385號
原處分機關  交通部公路總局臺北區監理所
受處分人即
異  議  人  甲○○
上列受處分人即異議人因違反道路交通管理處罰條例案件，對於
交通部公路總局臺北區監理所板橋監理站民國96年8 月24日所為
之處分（北監自裁字第裁40-Z00000000號），聲明異議，本院裁
定如下：
    主  文
異議駁回。
    理  由
一、按汽車駕駛人，領有機器腳踏車駕駛執照，駕駛小型車者，
    處新台幣六千元以上一萬二千元以下罰鍰，並當場禁止其駕
    駛，道路交通管理處罰條例第21條第1 項第2 款定有明文。
二、原處分機關認受處分人即異議人甲○○於民國90年5 月18日
    凌晨5 時3 分許，駕駛車牌號碼A2-6617 號自小客車，於行
    經國道一號高速公路南下48.1公里處時，因持機車駕駛執照
    駕駛上開自小客車，涉有道路交通管理處罰條例第21條第1
    項第2 款之違規，嗣經警攔截製單舉發後，爰依上開法律規
    定，於96年8 月24日以北監自裁字第裁40-Z00000000號裁罰
    異議人罰鍰新台幣（下同）1 萬2 千元，此有內政部警政署
    國道公路警察局舉發違反道路交通管理事件通知單影本、原
    處分機關違反道路交通管理事件裁決書各1 份附卷可按。
三、聲明異議意旨略以：就裁處權而言，交通違規行為自行為終
    了之日起逾3 個月不得舉發，但裁處一旦成立，則應適用行
    政程序法第131 條所定之5 年時效，且強制執行亦受行政執
    行法第7 條所規定之5 年限制，故行政罰法裁處權時效，不
    應自該法施行之日起算。爰聲明異議，請求撤銷上開裁決，
    改諭知異議人不罰云云。
四、經查：
  (一)異議人確有前揭交通違規之行為，業經警方當場攔截製單舉
    發，此有上開舉發違規通知單影本1 份在卷可按，並為異議
    人所不爭執，應堪認屬為真。
  (二)按行政罰之裁處權，因3 年期間之經過而消滅，行政罰法第
    27條第1 項固定有明文，惟因行政罰法甫於94年2 月5 日修
    正、95年2 月5 日施行，為免裁處權之上開時效規定因回溯
    而造成應受處罰之人之免罰結果，故行政罰法第45條即特別
    規定在該法施行前違反行政法上義務之行為應受處罰而未經
    裁處，於該法施行後裁處者，其行政罰之裁處權時效，自該
    法施行之日起算，亦即此時之裁處權3 年時效係自95年2 月
    5 日起算。本件交通違規發生之日期係在90年5 月18日，乃
    係在行政罰法施行前所發生，而原處分機關在行政罰法施行
    前均未裁處，則其裁處權時效應自95年2 月5 日起算，故原
    處分機關既係於96年8 月24日對異議人為裁處，自在3 年之
    裁處權時效內，其之裁處於法自屬有據。
  (三)異議人雖執前揭情詞置辯，惟行政程序法第131 條第1 項係
    針對「公法上之請求權」所為之消滅時效規定，但本件原處
    分機關對異議人所為之裁罰，乃屬行政處分之一種，要非公
    法上之請求權，自無從適用行政程序法第131 條第1 項之5
    年消滅時效規定。又行政執行法第7 條第1 項所規定之執行
    期間，係自「處分、裁定確定之日... 」起算，此觀該條規
    定即明，本件處分經異議人在法定期限內向本院聲明異議，
    即尚未確定，自無適用該條規定之餘地。是以異議人上開所
    辯，均容有誤解，要無足取。
  (四)至原處分機關雖曾針對異議人之本件違規，在91年8 月13日
    以北監五字第裁40-Z0000 0000 號裁罰異議人1 萬2 千元，
    但因該裁決書並未合法送達，此有交通部公路總局臺北區監
    理所96年11月6 日北監自字第0966024746號函暨該函所附之
    上開裁決書影本1 份附卷可稽，依行政程序法第110 條第1
    項，該裁決自未發生效力，仍僅屬原處分機關之內部文稿而
    已，當無礙於原處分機關嗣後於96年8 月24日所為之本件裁
    決之效力，其理自不待言，附此敘明。
五、綜上所述，應堪認定異議人確有前揭之交通違規情事，異議
    人前揭所辯各節復無足取，揆諸首揭法律規定，原處分機關
    審酌異議人違規情節，處以法律規定額度內之罰鍰1 萬2 千
    元，自屬有據。異議人仍執詞聲明異議，洵無理由，本院當
    應裁定駁回。
六、結論：依道路交通管理處罰條例第87條第2 項、道路交通案
    件處理辦法第19條，裁定如主文。
中    華    民    國    97    年    1     月    8     日
                  交通法庭      法  官  陳信旗
以上正本證明與原本無異。
如不服本裁定，應於送達後5 日內向本院提出抗告狀。
                                書記官  陳昭綾
中    華    民    國    97    年    1     月     8    日


司法院資訊處製作；財團法人民間司法改革基金會備份。
